【裁判字號】    92,訴,1151
【裁判日期】    920808
【裁判案由】    分配表異議之訴
【裁判全文】
臺灣臺中地方法院民事判決  九十二年度訴字第一一五一號
    原      告  戊○○
                甲○○
                乙○○
                辰○○
                寅○○
                辛○○
                壬○○
                卯○○
                子○○
                丑○○
                己○○
                丙○○
    共      同
    訴訟代理人  鄭志明律師
                黃淑真律師
    被      告  台中市稅稽徵處  設台中市○○路九九之一號
    法定代理人  丁○○      住.
    訴訟代理人  癸○○      住.
                庚○○      住.
右當事人間分配表異議之訴事件，本院判決如左：
    主    文
原告之訴駁回。
訴訟費用由原告負擔。
    事    實
甲、原告方面：
  一、聲明：
  （一）先位聲明：法務部行政執行署台中行政執行處九十年稅執字第六二八九四號
        營業稅行政執行事件，就原告應優先分配受償金額，請准判決如附表一所示
        。
  （二）備位聲明：法務部行政執行署台中行政執行處九十年稅執字第六二八九四號
        營業稅行政執行事件，就原告應優先分配受償金額，請准判決如附表二所示
        。
  二、陳述：
  （一）先位聲明部分：
      (一)訴外人即債務人大同資訊企業股份有限公司（下稱大同資訊公司），積欠原
        告工資詳如附表所示，原告均已取得民事確定判決，並依法向法務部行政執
        行署台中行政執行處（下稱台中行政執行處）聲明參與分配。台中行政執行
        處於九十年稅執字第六二八九四號營業稅行政執行事件（下稱系爭行政執行
        事件）作成分配表，惟原告於民國九十二年三月六日收到台中行政執行處前
        開通知後，因認分配表所為分配順序及分配金額容有不妥，除於九十二年三
        月三十一日依法具狀向台中行政執行處聲明異議外，並於期限內依行政執行
        法第二十六條準用強制執行法第四十條之一、四十一條第一項規定，向反對
        陳述之債權人即被告提起本件訴訟。
      (二)勞動基準法第二十八條第一項其中所謂「歇業」，係以事實上歇業而言，不
        以辦理停業登記或公司解散為為必要，依台中市政府勞工局函查結果認定債
        務人於九十年十一月二日已為歇業，抑或依原告主張依稅捐資料，亦可知債
        務人於九十年五月十五日起即處於事實上歇業狀態。且該積欠之工資，具有
        最優先受償權，故房屋稅及營業稅聲請參與分配，其順位應次於原告主張積
        欠工資之債權。
      (三)又該所謂積欠工資未滿六個月部分，應以終止勞動契約前六個月平均日薪及
        以此計算六個月薪資總額為準，從而原告主張最優先受償權範圍及金額，誠
        如前桃園行政執行處九十一年營稅執字第一八二一三號所據作成分配表之陳
        報債權狀所載，且被告對於前該分配表知悉後，曾具狀表示無異議，經查債
        務人亦未具狀表示異議，足見本件應以桃園行政執行處之分配表為準，依法
        台中行政執行處自應繼受桃園行政執行處所為分配表決定，使原告在未滿六
        個月薪資總額範圍內優先受償，詎台中行政執行處竟為相反之認定及分配，
        應予撤銷為是。原告前已向桃園行政執行處就前揭撤銷分配表之處分，依法
        聲明異議，桃園行政執行處自不得恣意撤銷原當事人均無異議之分配表；嗣
        原告之聲明異議雖遭法務部行政執行署駁回，然該聲明異議僅係行政執行程
        序之救濟，並未涉及實體爭議之救濟，且該聲明異議程序僅以一次為限，影
        響債權人之訴訟權益甚鉅，原告尚可於本次訴訟請求判決如先位聲明所示，
        不受前揭駁回決定效力之拘束。至於勞基法施行細則第十五條規定「歇業、
        清算或破產宣告前六個月所積欠之工資」，應係為達成公益目的及行政效率
        之理由，因此以施行細則第十五條規定限縮勞工向積欠工資墊償基金請求之
        範圍；然若子法及施行細則擴大解釋可拘束積欠工資墊償基金請求以外之其
        他追償途徑及優先權範圍，此不啻限制母法規定及立法本意，而有牴觸母法
        之情形，此舉明顯剝削勞工權益；母法條文既未限制在「歇業、在清算或破
        產宣告前六個月所積欠工資」，則解釋上應認為積欠工資在未滿六個月總額
        範圍內，有最優先受償權，始能符合勞基法第一條揭櫫保障勞工權益之立法
        意旨。
  （二）備位聲明部分：
      (一)債務人業已事實歇業，若鈞院不採原告主張上開勞基法第二十八條第一項規
        定，請求未滿六個月內總額範圍之金額，退步言，債務人既於九十年五月十
        五日積欠營業稅，並經被告移送執行，且其後均未見實際繳納稅款紀錄，可
        見若以上開歇業時點計算「歇業、清算或破產宣告前六個月所積欠之工資」
        ，原告請求原處分撤銷及更正之金額如附表二所示，亦應准許。
      (二)被告前既催告債務人限於九十年五月十五日繳納九十年三、四月營業稅，且
        實際已逾期超過三十天以上，依營業稅法第五十條第一項、第三十五條第一
        項規定，被告本得為停止營業處分，故被告係不為、並非不得為債務人停止
        營業之處分。
  三、證據：聲請向台中行政執行處調閱系爭行政執行事件卷宗、台中行政執行處分
      配表影本一份、台灣台中地方法院民事判決及確定證明影本書各兩份、台中市
      政府勞工局函文影本一份、九十一年五月二十七日陳報債權狀影本一份、桃園
      行政執行處九十一年六月四日函文及分配表乙份、勞委會函文及「地方勞工行
      政主管機關辦理事業單位歇業事實認定應行注意事項」影本各一份、移送執行
      書影本乙份、被告函文影本乙份。
乙、被告方面：
  一、聲明：駁回原告之訴。
  二、陳述：
  （一）原告因債務人積欠其薪資事件，經向桃園地方法院聲請對債務人之教科書貨
        款債權執行假扣押，嗣因被告依稅捐稽法第六條規定聲請參與分配，經法務
        部行政執行署台中行政執行處九十二年三月四日中執義九十年稅執字第○○
        ○六二八九四號函，分配被告金額壹佰貳拾肆萬陸仟柒佰肆拾元，原告等不
        服遂提起訴訟。
  （二）按勞動基準法第二十八條第一項規定：「雇主因歇業、清算或宣告破產本於
        勞動契約所積欠之工資未滿六個月部分有最優先受清償之權。」又同法第十
        一條第一款所稱之歇業，應係指事實上之歇業而言，並不以辦理歇業登記為
        必要。原告以債務人九十年三、四月份營業稅未於申報期限九十年五月十五
        日前繳納，即推定此時點為該公司停止營業之事實，請求以此時點計算積欠
        薪資優先獲償之金額，惟事實上債務人其欠稅期間始自八十九年五月十一日
        ，又該公司截至九十二年一、二月營業稅仍曾申報，其九十年十二月三十一
        日申報之資產負債表，流動資產仍高達一億一千餘萬元，其中現金、銀行存
        款計捌拾陸萬伍仟柒佰玖拾壹元，原告主張以九十年五月十五日，認定該公
        司停業事實顯無理由。
  三、證據：被告提出法務部行政執暑台中行政執行處九十年十月二日中執義九十年
      營稅執特專字第五一七五號執行命令、大同資訊股份有限公司營業稅自動報繳
      年檔、大同資訊股份有限公司資產負債表。
丙、本院依職權調閱本院九十一年度勞訴字第二號、第三號卷宗。
    理    由
一、原告主張訴外人即債務人大同資訊公司，積欠原告工資詳如附表所示，經原告均
    已取得民事確定判決，並依法向台中行政執行處聲明參與分配，台中行政執行處
    於九十年稅執字第六二八九四號營業稅行政執行事件作成分配表，惟原告於民國
    九十二年三月六日收到台中行政執行處前開通知後，除於九十二年三月三十一日
    依法具狀向台中行政執行處聲明異議外，並於期限內依行政執行法第二十六條準
    用強制執行法第四十條之一、四十一條第一項規定，向反對陳述之債權人即被告
    提起本件訴訟等情，為兩造所不爭，並據原告提出台中行政執行處所作分配表影
    本一份，及本院調閱台中行政執行處九十一年度房稅執特專字第六三七○五號、
    九十年度營稅執字第六二八九四號卷宗，及桃園行政執行處九十一年度營執字第
    一八二一三號卷宗影本、本院九十一年度勞訴字第二號、第三號卷宗查核屬實，
    堪信真實。
二、原告之所以主張其對於債務人大同資訊公司之債權，係本於勞動契約所積欠之工
    資未滿六個月部分，依勞動基準法第二十八條第一項規定，有最優先受清償之權
    等情為其論據基礎。惟查：雇主因歇業、清算或宣告破產本於勞動契約所積欠之
    工資未滿六個月部分有最優先受清償之權，勞動基準法第二十八條第一項固有明
    文規定，但同條第三項又規定雇主積欠之工資，經勞工請求未獲清償者，由積欠
    工資墊償基金墊償之，而依積欠工資墊償基金提繳及墊償管理辦法（行政院七十
    五年二月廿一日核定）規定墊償程序為：（一）勞工因雇主歇業積欠工資已向僱
    主請求不獲清償，請求墊償工資時，應檢附當地主管機關就(1)已註銷或撤銷工廠
    、商業或營利事業登記或確已終止生產、營業、倒閉或解散，(2)歇業者並非事業
    單位的分支機構，（二）勞工因雇主清算或經法院宣告破產，請求墊償積欠工資
    時，應檢附向清算人或破產管理人申報債權或向雇主請求未獲清償之有關證明文
    件（以上見該辦法第八條、第九條）之意旨觀之，雇主因歇業（指以營利為目的
    以獨資或合夥方式經營事業之商業，依商業登記法第十七條規定商業終止營業時
    ，應於十五日內申請為歇業之登記，並繳銷登記證而言）、清算（指公司法人而
    言）或宣告破產（指公司法人及自然人而言）本於勞動契約所積欠之工資未滿六
    個月部分有最優先受清償之權，係指雇主為公司法人時，勞工應向清算人或破產
    管理人申報債權而於該清算程序或破產程序中主張有最優先受清償之權而言。本
    件原告雇主大同資訊公司為公司法人，且並無清算或宣告破產之情形，有其公司
    登記資料附卷可按，原告於台中行政執行處九十年度營稅執字第六二八九四號（
    囑託桃園行政執行處九十一年度營執字第一八二一三號案件執行）九十一年度房
    稅執特專字第六三七○五號、執行事件中主張有最優先受清償之權，因而對分配
    表提起異議，依上開說明，即非有據，應予駁回。
三、兩造其餘訴訟資料及攻擊防禦方法經本院審酌後，認與判決結果尚不生影響，無
    一一論述必要，附此敘明。
四、據上論結，原告之訴為無理由，依民事訴訟法第七十八條，判決如主文。
中      華      民      國    九十二    年      八      月      八      日
                                    臺灣臺中地方法院民事第一庭
~B法      官  陳宗賢
右為正本係照原本作成
如不服本判決，應於判決送達後二十日內，向本院提出上訴狀。
中      華      民      國    九十二    年      八      月      八      日
~B法院書記官


司法院資訊處製作；財團法人民間司法改革基金會備份。
